【裁判字號】    89,聲再,131
【裁判日期】    890725
【裁判案由】    聲請再審
【裁判全文】
臺灣高等法院刑事裁定                            八十九年度聲再字第一三一號
    再審聲請人
    即受判決人  甲○○
                乙○○○
右列聲請人因詐欺案件，對於本院八十八年度上易字第四七二三號中華民國八十九年
二月十一日確定判決（臺灣板橋地方法院八十七年度易字第一九三○號、臺灣板橋地
方法院檢察署八十六年度偵續字第一六三號），聲請再審，本院裁定如左：
    主  文
再審之聲請駁回。
    理  由
一、聲請意旨略稱：
  (一)、查原確定判決係依據證人陳惠鳳於偵查及第一審、第二審時之證詞，而認定聲
      請人「民國八十三年一月十日由甲○○假冒林郭伴之名義，以三千六百元之會
息標取會款，並向其他活會會員訛稱當期會款已由林郭伴標取，再由乙○○○
      向林郭伴假稱該會係由某位其不認識之會員以三千四百元之會息標取會款，使
      林郭伴及張林彩燕陷於錯誤，誤以為二人共應繳付會款一萬三千二百元，而予
      以抵扣乙○○○應繳付之借款利息．．．」云云。
  (二)、惟按聲請人於八十九年一月十九日曾向原審提出一份調查證據聲請狀，並檢附
      一份互助會死會會款明細表（聲請再審卷證三），聲請原審傳訊證人陳惠鳳，
      調查該互助會死會會款明細表所載之內容：「是否為陳惠鳳與劉春香（代理甲
      ○○）結算會款時陳惠鳳所親寫？其上所載之陳嫣嫣、錢秋若、張文祥、林銘
      輝等死會會款（原應由會首甲○○收取）是否改由陳惠鳳收取，以抵甲○○積
      欠陳惠鳳之會款？」，用以證明陳惠鳳確於八十二年十二月底與劉春香（代理
      甲○○）就甲○○、陳惠鳳兩人之會款債務作一結算，並已結算清楚及清償完
      畢。陳惠鳳於八十九年一月三日於原審所稱：『會款未結清，我曾跟她（指甲
      ○○）拿一筆五萬元外，其餘都未還我』之證詞不實在。聲請人並說明甲○○
      與陳惠鳳原屬任職同一公司之同事，彼此互相參加對方所召集之互助會。嗣甲
      ○○因於八十二年十二月初遭人惡性倒帳，於同年月中旬自公司離職，以便專
      心找尋該惡性倒帳之合夥人，從此即未再進入公司，本案之互助會亦停止開標
      。陳惠鳳乃於八十二年十二月下旬數次赴甲○○之妹劉季廷、劉春香所經營之
      超商欲找甲○○會算，均尋甲○○無著。劉春香乃將陳惠鳳來找人之訊息告知
      甲○○，甲○○即委託劉春香代理與陳惠鳳會算。雙方協議甲○○所召集之本
      案互助會中，陳嫣嫣、錢秋若、張文祥、林銘輝等人之死會會款共二十萬元整
      由陳惠鳳逐月向上開會員收取，以資抵銷甲○○積欠陳惠鳳之兩個死會會款二
      十萬元。此由上開陳惠鳳親筆之會算單可以證明。故甲○○所召集之本案互助
      會確已於八十二年十二月下旬由劉春香代理與陳惠鳳結算完畢，故甲○○不可
      能再於八十三年一月間仍繼續開標，自亦不可能向陳惠鳳表示：『八十三年一
      月份是由林郭伴以三千六百元得標』。易言之，甲○○並未冒告訴人林郭伴之
      名於八十三年一月間標會，且自斯時起更未向告訴人收取會款，自無詐欺可言
      。
  (三)、上開死會會款明細表乃足以證明聲請人並無詐欺罪嫌之重要證據，惟原審就此
      項足生影響於判決之重要證據卻漏未審酌，已有刑事訴訟法第四百二十一條所
      定聲請再審之事由等語。
二、查有罪之判決確定後，為受判決人之利益聲請再審，必其聲請之理由合於刑事訴
    訟法第四百二十條第一項所定情形之一或第四百二十一條有足生影響於判決之重
    要證據漏未審酌者，始准許之。本件再審聲請人主張原確定判決有上開與陳惠鳳
    結算之「死會會款明細表」之重要証據漏未審酌，但刑事訴訟法第四百二十一條
    所指之重要証據，須足以影響判決之結果者始足當之。經查，原確定判決係以１
    、告訴人張林彩燕於偵查、地院及原審指訴２、證人即告訴人之父林皆得、告訴
    人之母林郭伴及會員陳惠鳳於偵查、地院及原審指證情節、３、互助會會單影本
    二份等為認定被告即再審聲請人有罪之証據（詳本院原確定判決），尚非依証人
    陳惠鳳一人之証言即認定被告有本件詐欺行為，故縱認陳惠鳳之証言有瑕疵，亦
    不足據以影響原確定判決之判決結果，應甚明確。又再審聲請人甲○○於八十二
    年十月十日所召集之互助會，係自八十二年十月十日起至八十四年一月十日止，
    會員共有十八人，故再審聲請人提出之上開「死會會款明細表」，僅足以証明會
    首甲○○與會員陳惠鳳一人間之債務處理過程或結果，尚不足據以証明會首甲○
    ○已與其他全部會員完成該會債務之處理，故而亦不足以証明該會確於八十二年
    十二月間即已停標，自不能依該証據為有利被告即再審聲請人之認定，從而本件
    再審聲請人所稱之重要証據既不足以影響原確定判決之結果，本件自難認已符合
    刑事訴訟法第四百二十一條之要件，本件應認為無再審理由，爰依同法第四百三
    十四條第一項，裁定如主文。
中      華      民      國    八十九    年      七      月    二十五    日
                              臺灣高等法院刑事第二十庭
                                  審判長法  官  葉  麗  霞
                                        法  官  王  炳  梁
                                        法  官  黃  瑞  華
右正本證明與原本無異。
不得抗告。
                                        書記官  秦  仲  芳
中      華      民      國    八十九    年      七      月    二十七    日


司法院資訊處製作；財團法人民間司法改革基金會備份。
